臺灣高等法院高雄分院刑事判決　　　　　　　　　九十三年度上更(一)字第八一號
　　上　訴　人　臺灣高雄地方法院檢察署檢察官
　　被　　　告　甲○○
　　選任辯護人　康進益律師
　　　　　　　　王國論律師
右上訴人因被告違反毒品危害防制條例案件，不服臺灣高雄地方法院八十九年度訴字
第七十六號中華民國八十九年十二月十二十七日第一審判決（起訴案號：臺灣高雄地
方法院檢察署八十七年度偵字第二０六七號），提起上訴，判決後，經最高法院發回
更審，本院判決如左：
      主  文
原判決關於甲○○部分撤銷。
甲○○連續販賣第一級毒品，累犯，處有期徒刑拾年，褫奪公權伍年。
扣案之第一級毒品海洛因壹小包（淨重零點參零公克）沒收銷毀之；第000000
000號（代號八三）呼叫器壹只沒收；販毒所得新臺幣伍仟元沒收，如全部或一部
不能沒收時，以其財產抵償之。
      事  實
一、甲○○曾於民國八十二年間因施用毒品罪，經臺灣臺北地方法院判處有期徒刑四
    年，於八十二年六月二十一日送監執行，於八十四年四月十四日假釋交付保護管
    束，嗣於八十六年一月二十八日假釋期滿執行完畢，仍不知悔改，甲○○復意圖
    營利，基於販賣第一級毒品海洛因之概括犯意，先於八十七年八月十七日夜間，
    在高雄市○○區○○路與民族路口大樂量販店前，將第一級毒品海洛因一小包以
    新臺幣（下同）二千元之代價出售予程振維（程振維施用第一級毒品海洛因部分
    ，因原審法院裁定送勒戒所觀察、勒戒後，認無繼續施用毒品之傾向，另由檢察
    官以八十七年度偵字第二○五六三號為不起訴處分）；繼於八十七年九月一日晚
    上七時三十分許，在上開大樂量販店前，又出售第一級毒品海洛因一小包（毛重
    ０．一公克，驗後淨重０．０五公克）予程振維，價格為三千元，程振維即將所
    購得之該包第一級毒品海洛因帶至高雄市○○區○○路與熱河街口之一誠飯店五
    ○八室內準備施用，惟於同日晚上九時許，在五○八室內經警臨檢查獲，並扣得
    該小包程振維由甲○○處所購得之第一級毒品海洛因（毛重０．一公克，驗後淨
    重０．０五公克）。警方循程振維之供述，並由程振維出面佯為向甲○○購買海
    洛因，程振維即以甲○○所有000000000號（代號八三）之呼叫器，聯
    絡甲○○至大樂量販店前見面，雙方約定交易海洛因後，甲○○即攜帶第一級毒
    品海洛因一小包前往，旋於八十七年九月二日凌晨二時三十分許，在上開大樂量
    販店前為警當場查獲而販賣未遂，並扣得甲○○所攜帶，準備交付予程振維之第
    一級毒品海洛因一小包（毛重０．四公克，淨重０．三０公克）及其所有供販賣
    海洛因所用之呼叫器一只暨無法證明係販賣海洛因所得之三千元。
二、案經高雄市政府警察局新興分局報請臺灣高雄地方法院檢察署檢察官偵查起訴。
      理  由
一、訊據被告甲○○對於因程振維之呼叫，乃在前揭時、地攜帶一小包海洛因（毛重
    ０．四公克，淨重０．三０公克）前往大樂量販店前，與程振維見面之事實，固
    不諱言，惟矢口否認有販賣海洛因之犯行，辯稱：伊確實沒有販賣海洛因予程振
    維，而八十七年九月二日凌晨因程振維打電話給伊，要借三千元一起喝酒，因為
    伊等以前就會偶而約出來喝幾杯啤酒，程振維約伊出來要借三千元，並且說他當
    天要請伊喝酒，當天算他請客；且警方對伊及程振維均有刑求，是渠等在警方之
    供述均不實在云云。
二、惟查：
（一）被告甲○○販賣第一級毒品海洛因予程振維之事實，業據證人程振維於警訊時
      供承在卷（見警卷第三頁、第四頁），且程振維於八十七年九月一日晚上七時
      三十分許，第二次向被告甲○○購得毒品海洛因，攜帶回飯店即為警查獲，並
      扣得海洛因一小包，而該包海洛因經送鑑定確係海洛因，淨重０．０五公克之
      事實，有法務部調查局鑑定通知書一紙附於八十七年度偵字第二０五六三號卷
      內，經本院調取該號卷宗核閱無訛，足證被告甲○○所販賣者確係毒品海洛因
      無訛。而如依被告所辯，程振維竟於八十七年九月二日凌晨二、三時許與被告
      甲○○聯絡，向被告甲○○借得金錢後，旋以該借得之金錢請借他錢之被告甲
      ○○，實有違常理，亦不符常情。
（二）證人程振維嗣自偵查以迄本院調查時均證述稱：未向被告購買海洛因，並稱其
      於警訊時受警刑求等語。但證人程振維製作警訊筆錄時，原稱係向「小明」者
      購買，先打呼叫器，留下自己的電話號碼再聯絡，警方即請程振維依此方法聯
      絡「小明」，後來經查證該「小明」之人即係被告甲○○，警方製作筆錄時並
      未對程振維刑求之情，業據證人林英志（即當時製作程振維筆錄之警員）於本
      院前審調查時結證明確（見本院上訴卷九十年三月二十三日筆錄），且程振維
      於入所時，並無任何受傷之記錄之事實，亦據本院前審函詢臺灣高雄看守所，
      經該所函覆無誤，有臺灣高雄看守所九十年四月十七日高所坤戒字第四二五號
      函一紙附於本院上訴卷內可憑，況證人程振維於本院前審調查時亦證稱：伊入
      所時沒有向看守所人員陳述受傷（見本院上訴卷九十年四月十九日筆錄），尚
      難因此即謂證人程振維確曾受警方刑求，始供述其向被告甲○○購買海洛因。
      況被告甲○○與程振維同時於八十七年九月二日入所，亦有臺灣高雄看守所附
      設勒戒處所九十年四月二日高所坤總勒字第０九二九號函一紙在本院上訴卷內
      為證。被告甲○○曾向該所表示受警方刑求，乃由該所人員給予紀錄，亦經本
      院前審調取相關資料核閱屬實，如程振維確實曾受警方刑求，則其既與被告甲
      ○○同時入所，則於入所時應會提出因受刑求，要求於入所前驗傷之要求，方
      符常理。詎程振維未於入所當時提出該項主張，尚難於嗣後始謂受訊時確曾受
      有刑求，是程振維嗣後於本院前審調查時證稱受警方刑求，要難採信。本案經
      本院調閱台灣高雄地方法院檢察署八十七年度偵字第二○五六三號，程振維毒
      品危害防制條例案件卷宗，雖就程振維之警訊錄音帶已經予以消音（見該偵查
      卷第二十三頁錄音帶存放袋所載），無從依最高法院發回意旨所載調查勘驗，
      但依該程振維八十七年九月二日於檢察官偵查中所述之情節，並未向檢察官表
      示其有受刑求情事；又其於同日下午五時許經台灣高雄地方法院法官送觀察勒
      戒時，亦當場表示：「（身體狀況如何？）正常」云云（見八十七年度毒聲字
      第二一九九號），則程振維如有受刑求，身體狀況又豈會正常？足證程振維所
      稱受警刑求一節，顯與事實不符。
（三）再被告甲○○於本院調查時雖稱其於警訊時受刑求，經本院向高雄看守所調取
      被告甲○○入所資料，固有臺灣高雄看守所被告入所前受傷、患病經過自述登
      記簿一紙在卷為憑。惟警方並未對被告甲○○刑求，已據證人陳信宏於本院調
      查時結證明確（見本院九十年四月二十日筆錄），再被告甲○○於警訊時並未
      坦承其曾販賣海洛因予程振維，是被告甲○○於警訊時是否曾受刑求，並不影
      響其是否販賣海洛因予程振維之判斷。且八十七年九月二日凌晨二時三十分許
      ，程振維與被告甲○○約在大樂量販店前見面，被告甲○○當日被查扣海洛因
      一小包，經送鑑定，亦為海洛因淨重０．三０公克之事實，有法務部調查局鑑
      定通知書一紙附卷可憑（見八十七年度偵字第二０五六七號卷第二十九頁），
      益足證明程振維之證述為真實。
（四）販賣毒品海洛因應受重罰，此為經政府一再宣導之事實，被告甲○○與程振維
      僅係一般之交情，並無特殊情誼（被告甲○○於檢察官偵查中亦指稱程振維係
      基於懷恨方指認被告，可見雙方並無特殊關係，見偵查卷第六十二頁），如非
      其中有利可圖，被告甲○○豈有受重罰之危險，而販賣海洛因予他人之理，故
      被告甲○○有營利之意圖，應可認定。
（五）綜上所述，被告所辯，及證人程振維嗣後之證述，純係事後避就暨迴護之詞，
      均不足採信，本件事證明確，被告甲○○販賣第一級毒品海洛因之犯行亦堪認
      定。
三、按海洛因係屬第一級毒品，毒品危害防治條例第二條第二項第一款定有明文，程
    振維於八十七年九月一日晚上九時許為警查獲時，雖因程振維佯稱欲購買海洛因
    ，並無實際購買之真意，但被告甲○○既有販毒之故意且依約定前往，即已著手
    於實施販毒之行為，惟程振維虛與被告買賣毒品，意在協助警察辦案，以求人贓
    俱獲，且警察既已埋伏在側，伺機逮捕，事實上被告甲○○與程振維不能真正完
    成買賣毒品之行為，故被告甲○○該次之行為，應屬未遂（最高法院八十五年第
    四次刑庭會議決議意旨參照）。核被告甲○○先後數次販賣第一級毒品海洛因予
    程振維之行為，係犯毒品危害防制條例第四條第一項之販賣第一級毒品既遂罪及
    同條第六項、第一項之販賣第一級毒品未遂罪。被告甲○○販賣海洛因前持有海
    洛因之低度行為，為販賣海洛因之高度行為所吸收，不另論罪。被告甲○○先後
    多次販賣海洛因犯行，時間緊接，所犯均係構成要件相同之罪，顯係基於概括犯
    意反覆為之，為連續犯，應依刑法第五十六條之規定論以情節較重之販賣第一級
    毒品既遂罪。並除販賣第一級毒品海洛因之法定刑為死刑、無期徒刑部分不得加
    重外，其他則加重其刑（販賣第一級毒品海洛因之法定刑尚有併科罰金刑）。被
    告甲○○曾於民國八十二年間因施用毒品罪，經臺灣臺北地方法院判處有期徒刑
    四年，於八十二年六月二十一日送監執行，於八十四年四月十四日假釋交付保護
    管束，嗣於八十六年一月二十八日假釋期滿執行完畢，有臺灣高雄地方法院檢察
    署刑案資料查註紀錄表及臺灣高等法院被告全國前案紀錄表各一紙在卷可稽，被
    告甲○○於有期徒刑執行完畢後，五年內再犯有期徒刑以上之本罪，應依刑法第
    四十七條規定論以累犯，並除販賣第一級毒品海洛因之法定刑為死刑、無期徒刑
    部分不得加重外，被告甲○○就上揭加重部分並遞加重之（販賣第一級毒品海洛
    因之法定刑尚有併科罰金刑）。被告甲○○販賣海洛因予他人施用，固戕害他人
    之身心，惟念渠對重典之認識不夠深切，販毒海洛因之數量不多，誠屬法重情輕
    ，倘對渠販賣海洛因之犯行科以法定最輕刑之無期徒刑，猶嫌過重，衡情顯可憫
    恕，爰依刑法第五十九條規定，減輕被告甲○○之刑罰，被告甲○○應處之刑有
    加重減輕之情形，應依法先加重後減輕之。
四、原審未察，遽為被告甲○○無罪之判決，自有未合。檢察官上訴意旨，執此指摘
    原判決不當，為有理由，自應由本院將原判決關於甲○○部分撤銷改判。爰審酌
    被告甲○○販賣海洛因之犯行，戕害他人身心，危害社會大眾健康生命，且犯後
    猶飾詞卸責，不知悔改，足見其惡性非輕，惟念被告甲○○販賣第一級毒品海洛
    因之期間不長，所得亦不多，以及被告甲○○販賣毒品行為共三次等一切情狀，
    量處如主文第二項所示之刑。又依被告甲○○販賣毒品之犯罪性質，認有褫奪公
    權之必要，爰就被告甲○○部分併予宣告褫奪公權五年。至於當日在被告甲○○
    身上所扣得之海洛因一小包（毛重０．四公克，淨重０．三０公克），係查獲之
    毒品，不問屬於犯人與否，依毒品危害防制條例第十八條第一項前段沒收並銷毀
    之。而扣案之000000000號（代號八三）呼叫器一只，係供被告甲○○
    供販賣海洛因聯絡所用之物，且為被告所有，已據證人程振維及被告供明在卷，
    同條第十九條第二項之規定沒收。另被告販賣予程振維所得五千元，則係被告甲
    ○○販賣第一級毒品所得財物，依毒品危害防制條例第十九條第一項之規定沒收
    ，如全部或一部不能沒收時，以其財產抵償之。至於八十七年九月二日凌晨二時
    三十分許，被告甲○○欲販售予程振維部分，因未取得任何款項，爰不予沒收。
    另扣案之三千元，固在被告甲○○身上查獲，惟因無證據足證為被告甲○○販賣
    第一級毒品海洛因所得之款項，爰不宣告沒收。又自程振維身上查獲而扣案之海
    洛因一小包（毛重０．一公克，驗後淨重０．０五公克），業經程振維購得，則
    非屬本案之物品，自不在本案項下宣告沒收或銷燬。另鑑驗耗用之毒品既已滅失
    ，自無庸宣告沒收，均附此敘明。
據上論結，應依刑事訴訟法第三百六十九條第一項前段、第三百六十四條、第二百九
十九條第一項前段、毒品危害防制條例第四條第一項、第十八條第一項前段、第十九
條第一項，刑法第十一條、第五十六條、第四十七條、第五十九條、第三十七條第二
項、判決如主文。
本案經檢察官周章欽到庭執行職務。
中      華      民      國    九十三    年      五      月    二十      日
                              臺灣高等法院高雄分院刑事第九庭
                                  審判長法官  張明松
                                        法官  郭玫利
                                        法官  任森銓
右正本證明與原本無異。
如不服本判決應於收受本判決後十日內向本院提出上訴書狀，其未述上訴理由者，
並得於提起上訴後十日內向本院補提理由書狀（均須按他造當事人之人數附繕本)「
切勿逕送上級法院」。
                                      書記官  蘇恒仁
中      華      民      國    九十三    年      五      月    二十      日
附錄：本判決論罪科刑法條：
毒品危害防制條例第四條第一項：
製造、運輸、販賣第一級毒品者，處死刑或無期徒刑；處無期徒刑者，得併科新臺幣
一千萬元以下罰金。
